臺灣高等法院民事裁定
110年度家聲再字第3號
聲  請  人  劉非菲

上列聲請人因與相對人林文玉間請求分割遺產事件，對於民國11
0年3月15日本院確定裁定（109年度家上易字第24號），聲請再
審，本院裁定如下：
    主  文
聲請駁回。
聲請訴訟費用由聲請人負擔。
    理  由
一、按再審之訴，應於30日之不變期間內提起。前項期間，自判
    決確定時起算，判決於送達前確定者，自送達時起算。民事
    訴訟法第500條第1項、第2項前段分別定有明文。上開規定
    依同法第507條，於聲請再審時準用之。查本院109年度家上
    易字第24號裁定（下稱原確定裁定）係不得抗告之裁定，於
    民國110年3月15日確定，並於同年月19日送達聲請人，有本
    院民事書記官辦案進行簿、送達證書可稽（見本院卷第9至1
    0、23頁），聲請人於110年4月16日聲請再審（見本院卷第3
    頁），未逾30日不變期間，先予敘明。
二、次按所謂適用法規顯有錯誤，係指裁判所適用之法規顯然不
    合於法律規定，或與司法院現尚有效及大法官會議之解釋，
    或本院現尚有效之判例顯有違反，或消極的不適用法規顯然
    影響裁判者而言，並不包括裁判理由矛盾、理由不備、取捨
    證據失當、調查證據欠周、漏未斟酌證據、認定事實錯誤及
    在學說上諸說併存致發生法律上見解歧異等情形在內（最高
    法院104年度台聲字第1206號、100年度台再字第33號裁判意
    旨參照）。再按訴訟標的之價額，由法院核定。核定訴訟標
    的之價額，以起訴時之交易價額為準；無交易價額者，以原
    告就訴訟標的所有之利益為準。法院因核定訴訟標的之價額
    ，得依職權調查證據，民事訴訟法第77條之1第1項至第3項
    定有明文。所謂交易價額，應以市價為準。土地如無實際交
    易價額，當事人復未能釋明訴訟標的物之市價，法院得依職
    權調查，以為核定訴訟標的價額之依據。而土地公告地價係
    直轄市及縣（市）主管機關辦理規定地價或重新規定地價時
    ，依平均地權條例第15條第3款規定所公告之地價，與土地
    公告現值係直轄市及縣（市）政府依同條例第46條規定每年
    所公告之土地現值不同，則政府機關逐年檢討調整之公告現
    值，自與市價較為相當，即得據為核定訴訟標的價額之參考
    ；另法院亦得參酌課稅現值核定建物之訴訟標的價額（最高
    法院106年度台抗字第1356號、109年度台抗字第22號裁定參
    照）。本件聲請人因與相對人間請求分割遺產事件，主張原
    確定裁定有民事訴訟法第496條第1項第1款、第3款、第4款
    所定事由，對之聲請再審，係以：伊於前訴訟程序中已提出
    如原確定裁定附表一所示不動產（下稱系爭不動產）之鄰近
    房地實價登錄資料，原確定裁定未予調查並據以核定伊上訴
    第三審之上訴利益，適用法規顯有錯誤；前訴訟程序之承審
    法官未迴避即作成原確定裁定駁回伊第三審上訴，亦有判決
    法院組織不合法、依法律或裁判應迴避之法官參與裁判之再
    審事由。查原確定裁定以系爭不動產並無實際交易價額，斟
    酌臺灣士林地方法院（下稱士林地院）107年度家補字第386
    號裁定，係依該不動產土地公告現值、房屋課稅現值計算本
    件訴訟標的價額以為裁判費繳納基準，未據兩造聲明不服，
    以及聲請人於103年10月28日訴請相對人林文玉塗銷系爭不
    動產信託登記暨更名為訴外人劉玉鐸所有事件（案列士林地
    院104年度家訴字第38號），亦未就該案以系爭不動產土地
    公告現值、房屋課稅現值核定訴訟標的價額之裁定提起抗告
    ，並據以繳納裁判費，堪認以前開標準計算之數額與系爭不
    動產之市價相當，乃依系爭不動產之土地公告現值、房屋課
    稅現值核定該不動產於起訴時之交易價額，並依聲請人之應
    繼分即6分之1計算其因分割系爭不動產即遺產所得之利益為
    109萬9,515元，復敘明無另依系爭不動產鄰近房地實價登錄
    資料核定本件訴訟標的價額之理由，認聲請人之上訴利益未
    逾150萬元，為不得上訴之第三審事件，而以原確定裁定駁
    回聲請人第三審上訴，經核原確定裁定依前開認定事實所適
    用法律，尚無違誤。又對於不得上訴之第二審判決提起上訴
    者，依民事訴訟法第481條、第442條第1項規定，原第二審
    法院應認其上訴為不合法，以裁定駁回之。本件聲請人就不
    得上訴之第二審判決提起上訴，既應由原第二審法院以裁定
    駁回其不合法上訴，而參與原確定裁定之承審法官又未參與
    前審裁定，或有其他應自行迴避之情事，從而聲請人所指：
    前訴訟程序之承審法官未迴避即作成原確定裁定駁回伊第三
    審上訴，有判決法院組織不合法、依法律或裁判應迴避之法
    官參與裁判之再審事由云云，亦屬無據。從而，聲請人依上
    開條款規定，對原確定裁定聲請再審，即無理由，應予駁回
    。聲請人對原確定裁定聲請再審，既屬無據，前訴訟程序自
    無從再開或續行，併予敘明。
三、據上論結，本件聲請再審為無理由，爰裁定如主文。　
中　　華　　民　　國　　110 　年　　6 　　月　　22  　日
                  家事法庭
                        審判長法  官  蕭胤瑮
         　　　 　　　　　　　法  官　楊舒嵐
        　　　　　　　　　　　法  官　許勻睿
正本係照原本作成。
不得抗告。
中　　華　　民　　國　　110 　年　　6 　　月　　23　　日

 　　　　　　　　　　　　     書記官  秦湘羽